臺灣高等法院刑事判決
109年度上訴字第2105號
上  訴  人  臺灣新北地方檢察署檢察官
上  訴  人
即  被  告  林少勛
選任辯護人  賴錫卿律師（法扶律師）
上  訴  人
即  被  告  陳仁吉
指定辯護人  陳永嚴律師（義務辯護）
被      告  高寅翔
選任辯護人  曾昭牟律師（法扶律師）
被      告  林采緹
指定辯護人  曹大誠律師（義務辯護）
上列上訴人等因被告等殺人未遂等案件，不服臺灣新北地方法院
108年度訴字第395號，中華民國109年3月25日第一審判決（起訴
案號：臺灣新北地方檢察署107年度偵字第19092、22744號），
提起上訴，本院判決如下：
    主  文
原判決關於林少勛、陳仁吉有罪部分均撤銷。
林少勛共同犯剝奪他人行動自由罪，處有期徒刑拾月。未扣案犯
罪所得新臺幣陸仟元沒收，於全部或一部不能沒收或不宜執行沒
收時，追徵其價額。
陳仁吉犯傷害罪，累犯，處有期徒刑拾壹月。扣案折疊刀壹把沒
收。
其他上訴駁回。
    事  實
一、緣高寅翔前與林信錡有金錢債務糾紛，欲向林信錡索討，且
    因悉林少勛（綽號小陳）、林采緹（綽號雅雅、牙牙）與林
    信錡亦有金錢債務糾紛，陳仁吉（綽號阿吉）則與林信錡之
    胞弟林信皇（綽號小北）另有糾紛，高寅翔、林少勛、林采
    緹與陳仁吉遂於民國107年5月13日17時30分許，一同前往林
    信錡、林信皇位於新北市○○區○○○路00號之0之住處（下稱本
    案住處），經林信皇應門而讓高寅翔、林少勛先行進入本案
    住處，林采緹、陳仁吉則在附近超商暫候，其後再由林少勛
    外出帶同林采緹、陳仁吉進入本案住處。高寅翔、林少勛及
    林采緹共同向林信錡催討其等先前提供資料給林信錡申辦行
    動電話門號之報酬，林少勛另向林信錡表示林信錡應給付之
    前因借用機車遭舉發紅單之罰鍰時，因與林信錡發生爭執，
    高寅翔、林少勛及林采緹竟共同基於非法剝奪他人行動自由
    之犯意聯絡，由林少勛、林采緹分別持林采緹攜帶至本案住
    處之鐵鎚各1支，高寅翔則持林信錡、林信皇置放在本案住
    處內之展示刀1把，共同毆打林信錡，致林信錡受有頭部創
    傷併頭皮撕裂傷（2公分）、右前臂撕裂傷（4公分）併右尺
    骨開放性骨折、口腔內撕裂傷（1公分）、臉部、雙前臂挫
    傷及鼻血等傷害。與此同時，陳仁吉則因與林信皇討論陳仁
    吉女友刑期易科罰金之事一言不合，基於傷害他人身體之犯
    意，自腰包內取出折疊刀1把，朝林信皇腹部刺進1刀，致林
    信皇受有肝撕裂傷及腹部撕裂傷等傷害。林信錡乘隙欲脫逃
    而打開本案住處0樓窗戶對外呼救時，遭高寅翔、林少勛及
    林采緹阻止，林信錡又跑至1樓欲衝出，林信皇並持遙控器
    開啟大門欲助林信錡逃出，然林信錡仍遭高寅翔、林少勛及
    林采緹以債務問題未處理完畢為由拉回。其後林少勛及林采
    緹將現場林信錡之包包倒出時，見其內有林信錡所使用之中
    國信託商業銀行提款卡（帳號詳卷，下稱本案提款卡），要
    求林信錡說出密碼，林信錡本不願告知，然因遭毆打，迫於
    形勢而仍說出密碼，高寅翔、林少勛及林采緹以此方式強制
    林信錡行無義務之事。高寅翔、林少勛及林采緹得悉本案提
    款卡密碼後，竟共同基於意圖為自己不法所有，以不正方法
    由自動付款設備取得他人之物之犯意聯絡，推由林少勛於同
    日18時40分許，至新北市○○區○○○路00○0號統一超商，持本
    案提款卡操作自動櫃員機並鍵入密碼，致自動櫃員機辨識系
    統陷於錯誤，誤認林少勛係有權使用本案提款卡之人，以此
    不正方法自林信錡本案提款卡帳戶內提領新臺幣（下同）9,
    000元，繼而返回本案住處，將本案提款卡交還林信錡，且
    將提領款項中之2,000元交予林信錡、林信皇，稱給該2人看
    醫生使用，1,000元交給高寅翔，所餘6,000元則暫由林采緹
    保管，共同以此方式非法剝奪林信錡之行動自由（高寅翔、
    林采緹所犯非法剝奪他人行動自由犯行，業經原審分別判處
    有期徒刑9月、7月確定）。陳仁吉於林少勛提款後返回時即
    先行離去，林少勛及林采緹於同日19時17分許一同離去，高
    寅翔則於同日19時48分許自行離去，林采緹旋並將所保管之
    6,000元交予林少勛。嗣因林信錡、林信皇報警，經警調閱
    監視器錄影畫面後，陸續通知林采緹、林少勛及高寅翔到案
    ，並於107年6月11日18時50分許，在新北市土城區延和路18
    0巷口拘提陳仁吉到案，經徵得陳仁吉同意實施搜索，於107
    年6月11日19時20分許，在新北市○○區○○街000巷0號0樓陳仁
    吉居所，扣得上開折疊刀1把及與本案無關之海洛因1包、吸
    食器1組、殘渣袋1袋及摻食器1支等物（所涉施用毒品等犯
    行，另經原審法院以108年度審訴字第378號判處罪刑確定）
    。
二、案經林信錡、林信皇訴由新北市政府警察局板橋分局（下稱
    板橋分局）報請臺灣新北地方檢察署（下稱新北地檢署）檢
    察官偵查起訴。
    理  由
甲、被告高寅翔、林采緹部分之審理範圍
　　檢察官起訴被告高寅翔、林采緹涉犯(1)刑法第330條第1項
    結夥三人以上攜帶兇器加重強盜罪嫌、第339條之2第1項以
    不正方法由自動付款設備取得他人之物罪嫌（被害人為告訴
    人林信錡）及(2)刑法第271條第2項、第1項殺人未遂罪嫌、
    第302條第1項非法剝奪他人行動自由罪嫌（被害人為告訴人
    林信皇），經原審審理後，認被告高寅翔、林采緹就前開(1
    )部分犯非法剝奪他人行動自由罪事證明確，變更檢察官起
    訴法條，而分別判處有期徒刑9月、7月；並就上開被訴(2)
    部分諭知無罪後，檢察官就被告高寅翔、林采緹無罪部分提
    起上訴，有新北地檢署檢察官上訴書存卷可查（見本院卷一
    第45至53頁），是本院就被告高寅翔、林采緹部分之審理範
    圍僅限於原判決諭知無罪部分，至於被告高寅翔、林采緹有
    罪部分，則因檢察官、被告高寅翔及林采緹均未提起上訴而
    確定。
乙、有罪部分（即撤銷改判部分）
壹、證據能力
一、證人即告訴人林信錡（下稱告訴人林信錡或證人林信錡）、
    證人即告訴人林信皇（下稱告訴人林信皇或證人林信皇）於
    檢察官偵訊時以證人身分所為證述，均具有證據能力
(一)按被告以外之人於偵查中向檢察官所為之陳述，除顯有不可
    信之情況者外，得為證據，刑事訴訟法第159條之1第2項定
    有明文。又偵查中檢察官為蒐集被告犯罪證據，訊問證人旨
    在確認被告嫌疑之有無及內容，與審判期日透過當事人之攻
    防，調查人證以認定事實之性質及目的，尚屬有別。偵查中
    訊問證人，法無明文必須傳喚被告使之得以在場，刑事訴訟
    法第184條第2項亦僅規定因發見真實之必要，得命證人與被
    告對質，是檢察官偵查中雖未命證人與被告對質，尚非違法
    。此項未經被告對質之被告以外之人於偵查中向檢察官所為
    之陳述，依刑事訴訟法第159條之1第2項之規定，原則上屬
    於法律規定為有證據能力之傳聞證據，於例外顯有不可信之
    情況，始否定其得為證據。現行刑事訴訟法關於行通常審判
    程序之案件，為保障被告之反對詰問權，復對證人採交互詰
    問制度，其未經詰問者，僅屬未經合法調查之證據，並非無
    證據能力，而禁止證據之使用。此項詰問權之欠缺，非不得
    於審判中由被告行使以資補正，而完足為經合法調查之證據
    。倘被告於審判中捨棄對質、詰問權，自無不當剝奪被告對
    質、詰問權行使之可言（最高法院99年度台上字第4912號判
    決意旨參照）。
(二)本判決所引證人林信錡、林信皇於偵訊時經檢察官以證人身
    分訊問之筆錄內容，為被告以外之人於偵查中向檢察官所為
    之言詞陳述，查證人林信錡、林信皇於偵查中接受訊問時既
    已具結而合於法定要件，有結文在卷可考（見他字卷第183
    、185頁），且觀諸該等偵訊筆錄製作之原因、過程及功能
    等情，尚無「顯有不可信之情況」。再證人林信錡、林信皇
    業經原審傳喚到庭行交互詰問，已賦予上訴人即被告林少勛
    （下稱被告林少勛）、上訴人即被告陳仁吉（下稱被告陳仁
    吉）及其等辯護人對質、詰問之機會，補正未經對質詰問之
    瑕疵；本院審酌證人林信錡、林信皇供述證據作成時之情況
    ，並無不能自由陳述之情形，亦無違法取證或其他瑕疵，復
    經本院依法踐行調查證據程序，揆諸前開規定，此等證述自
    得採為認定被告林少勛、陳仁吉有罪之證據。被告林少勛、
    陳仁吉之辯護人於本院準備程序主張證人林信錡、林信皇於
    檢察官偵訊所言無證據能力云云（見本院卷一第352頁），
    自無可採。
二、按被告以外之人於審判外之陳述，雖不符前4條（刑事訴訟
    法第159條之1至第159條之4）之規定，而經當事人於審判程
    序同意作為證據，法院審酌該言詞陳述或書面陳述作成時之
    情況，認為適當者，亦得為證據；當事人、代理人或辯護人
    於法院調查證據時，知有第159條第1項不得為證據之情形，
    而未於言詞辯論終結前聲明異議者，視為有前項之同意，刑
    事訴訟法第159條之5第1項、第2項分別定有明文。本判決所
    引被告以外之人於審判外之其餘供述證據筆錄，因檢察官、
    被告林少勛、陳仁吉及其等辯護人於本院準備程序、審理時
    對於該等證據均未爭執證據能力【見本院卷一第350至352頁
    、本院卷二第207至210、216至218頁；被告林少勛、陳仁吉
    之辯護人於原審並均稱同意作為證據等語（見原審卷一第27
    6、501頁）】，且迄至言詞辯論終結前均未聲明異議，本院
    審酌此等供述證據筆錄製作時之情況，並無違法不當及證明
    力明顯過低之瑕疵，認以之作為證據應屬適當，復經本院依
    法踐行調查證據程序，揆諸前開規定，本院認此等證據均具
    有證據能力。又本判決所援引之其他文書、物證，因檢察官
    、被告林少勛、陳仁吉及其等之辯護人於本院準備程序、審
    理時對於該等證據均未爭執證據能力【見本院卷一第350至3
    52頁、本院卷二第210至216頁；被告林少勛、陳仁吉之辯護
    人於原審並均稱同意作為證據等語（見原審卷一第276、501
    至502頁）】，且無證據證明係公務員違背法定程序所取得
    ，復無顯有不可信之情況或不得作為證據之情形，並經本院
    依法踐行調查證據程序，均具有證據能力。
三、至被告林少勛、陳仁吉之辯護人於本院準備程序主張證人林
    信錡、林信皇、陳瑋婷及顏士傑等人於警詢之證述，證人陳
    興莞於偵查之證述，證人林信皇於檢察事務官詢問時之陳述
    ，無證據能力等節（見本院卷一第352頁），因本院並未執
    此等證據作為被告林少勛、陳仁吉有罪之判斷，爰不贅述此
    等證據有無證據能力，併予說明。
貳、認定被告林少勛、陳仁吉犯罪事實所憑之證據及理由
一、被告林少勛部分
(一)上開事實，業據被告林少勛於本院準備程序供稱：我承認犯
    原審判決主文的剝奪他人行動自由罪部分，對於原審認定的
    犯罪事實沒有意見等語不諱（見本院卷二第36頁），被告林
    少勛於警詢及原審亦均坦認曾於上開時、地持本案提款卡提
    款之情，並經證人即共犯高寅翔、林采緹供陳在卷，核與證
    人即告訴人林信錡於偵查及原審（見他字卷第179至180頁、
    原審卷二第245至262頁）、證人林信皇於偵查及原審（見他
    字卷第177至179頁、原審卷二第263至278頁）、證人即共同
    被告陳仁吉於偵查（見偵字第19092號卷第145至149頁）證
    述情節大致相符，復有監視器錄影畫面翻拍照片、傷勢照片
    及現場照片（見他字卷第123至137、147至151、169至173頁
    、偵字第19092號卷第111至121頁、偵字第22744號卷第276
    至324頁）、醫療財團法人徐元智先生醫藥基金會亞東紀念
    醫院（下稱亞東醫院）108年7月18日亞病歷字第1080718003
    號函及檢附資料（見原審卷一第307至341頁）、告訴人林信
    錡之亞東醫院診斷證明書（見他字卷第73頁、偵字第22744
    號卷第107頁）、板橋分局107年10月24日新北警板刑字第10
    73422217號函及檢附資料（見偵字第22744號卷第364至398
    頁）等在卷可稽。
(二)被告林少勛雖於原審辯稱：林信錡嗣後有承認並願意還款，
    是林信錡自行請我拿本案提款卡去領9,000元云云。惟查：
  1.證人即告訴人林信錡於偵查證稱：先前因為我有幫人家辦手
    機門號領退佣，高寅翔有拿資料給我，我看他亂七八糟，所
    以我不想幫他辦，就把資料丟在抽屜裡，我跟他說沒有辦，
    他就一直跟我要佣金，約4、5萬元；林少勛跟我要網路銀行
    的帳號密碼，我給正確的後，他們看到帳戶裡有錢，就跟我
    要提款卡，他們就倒我的包包，把提款卡拿出來，並且跟我
    要密碼，我就跟他們說，提款卡有被領取9,000元，我不知
    道他們怎麼分，回來後，他們有把提款卡跟收據還給我等語
    （見他字卷第179至181頁）。於原審證稱：當日高寅翔向我
    索討手機的退佣費，林少勛向我索討機車紅單的費用，因我
    之前向林少勛借過機車無照被開單，我受傷後，包包就放在
    旁邊被倒出來，林少勛拿我提款卡問我密碼，我就把提款卡
    、密碼交出去，林少勛拿我提款卡出去領錢，領完回來後，
    就把提款卡丟給我，他沒有說領多少，他們好像有給我1,00
    0元去看醫生，但不記得是誰給的等語（見原審卷二第245至
    262頁）。
  2.證人林信皇於偵查證稱：107年5月13日下午，是林少勛跟高
    寅翔來本案住處找我，當天他們來我用遙控器開門，他們兩
    個進來我就把鐵捲門關起來，後來他們說林采緹先去買東西
    ，等一下會過來，過了半小時，林少勛就下去接林采緹，林
    少勛就帶林采緹、陳仁吉上來，高寅翔開始跟林信錡要錢，
    但細節我不清楚，好像是手機費，林信錡表示門號沒有辦過
    ，無法給他們錢，他們要4、5萬元，一直跟我哥要錢，並且
    亂翻現場的東西，我有看到林采緹、林少勛在倒林信錡放在
    旁邊的背包，後來林少勛就把背包裡的提款卡拿出來，逼林
    信錡說出密碼，當時林少勛有用樓下的鐵架棍子及展示刀刀
    背打林信錡好幾下，林信錡有用手擋，當時林信錡已經被逼
    到牆角，躺在地板，林信錡就說出密碼，林少勛就把卡拿去
    領錢，我看到他領了幾千元，我確定林采緹、林少勛跟高寅
    翔都有分到錢等語（見他字卷第177至179頁）。於原審證稱
    ：當日一開始是林少勛、高寅翔先進來，林少勛說要出去買
    東西離開，之後他帶林采緹和陳仁吉一起回來，他們有翻林
    信錡的東西，有人問林信錡提款卡密碼，我不記得是誰，之
    後林少勛拿提款卡去領錢，林少勛回來後，他們說1人要拿
    多少錢，分錢過程我沒有看到，但這部分和陳仁吉無關，陳
    仁吉沒有分到錢，這時陳仁吉已經要離開了等語（見原審卷
    二第263至278頁）。
  3.觀諸證人林信錡、林信皇就告訴人林信錡被迫說出本案提款
    卡密碼等過程，敘述詳盡，且此部分主要事實之證述互核大
    致相符，倘非身歷其境，殊無不約而同杜撰出相合致情節之
    理，堪認當日告訴人林信錡確非出於自願而說出本案提款卡
    密碼。參諸被告林少勛及高寅翔、林采緹亦均坦認與告訴人
    林信錡有債權債務糾紛關係，故共赴現場向告訴人林信錡商
    討，因而與告訴人林信錡發生爭執，最終係被告林少勛持本
    案提款卡領款回來後，其等始陸續離開等節，可知被告林少
    勛、高寅翔及林采緹確係於催討債務過程中，為迫使告訴人
    林信錡清償，即共同基於非法剝奪他人行動自由之犯意聯絡
    ，以毆打、阻止告訴人林信錡自由離去、迫令交出本案提款
    卡及密碼等方式，共同為此等非法剝奪告訴人林信錡行動自
    由，繼而持本案提款卡提領款項等犯行。被告林少勛辯稱：
    林信錡嗣後有承認並願意還款，是林信錡自行請我拿本案提
    款卡去領9,000元云云，與證人林信錡、林信皇前開證述內
    容不符；況被告林少勛既基於討債之目的前往本案住處，並
    出手毆打告訴人林信錡成傷，不允告訴人林信錡自由離去，
    若謂告訴人林信錡自願交出提款卡，亦與常情有違，所為上
    開辯詞，自不足採。
  4.再被告林少勛於警詢供稱：我持本案提款卡總共提領9,000
    元，我有拿2,000元給林信錡他們去看醫生，本來是要給高
    寅翔1,000元帶林信錡他們去醫院坐車用的，後來離開以後
    ，林采緹有把錢（6,000元）再還給我等語（見偵字第22744
    號卷第18頁），並經證人即共犯林采緹於警詢及原審證述在
    卷（見偵字第22744號卷第37至42頁、原審卷二第375、376
    頁），此與證人林信錡、林信皇前開證述內容固未全然一致
    ，衡以證人林信錡亦證稱有收到看醫生之費用，惟金額部分
    僅略稱似乎為1,000元；證人林信皇則先於偵查中稱伊確定
    被告林采緹、林少勛及高寅翔都有分到錢（見他字卷第178
    頁），嗣於原審改稱：其等係討論1人要拿多少錢，但並未
    見聞分錢過程，堪認證人林信錡、林信皇就此部分所為證述
    未見一致。本院綜以上情，認被告林少勛、林采緹既係實際
    經手上開款項之人，所為之供、證述互核相符，證人林信錡
    、林信皇之證述則未盡一致，兩相比較，認被告林少勛之供
    述、證人林采緹之證述較符真實而可採，爰以此認定被告林
    少勛當日分得6,000元款項。
(三)至證人高寅翔固於原審證稱：林少勛、林采緹均沒有毆打林
    信錡云云（見原審卷二第419至446頁）；證人林采緹亦於原
    審證稱：高寅翔、林少勛只有徒手攻擊林信錡云云（見原審
    卷二第366至389頁），然此非惟與證人林信錡、林信皇證述
    情節不符，亦與被告林少勛於本院供稱：承認犯原審判決主
    文的剝奪他人行動自由罪部分，對於原審認定的犯罪事實沒
    有意見等情有悖，所為此等證述自不足採，附此敘明。
(四)綜上，本案事證明確，被告林少勛犯行堪以認定，應依法論
    科。
二、被告陳仁吉部分
(一)訊據被告陳仁吉對於上開時、地持刀刺到告訴人林信皇等情
    固坦認在卷，惟矢口否認有何傷害犯行，辯稱：當天是要去
    向林信皇索取其女友易科罰金的錢，當天才和高寅翔等人一
    同過去，其並不認識林少勛、林采緹，進入本案住處後，其
    和林信皇講一講起爭執，林信皇突然站起來，其拿出折疊刀
    ，林信皇衝過來，手上之折疊刀不小心刺到林信皇，不是故
    意要刺他云云。
(二)本院之判斷
  1.被告陳仁吉因與告訴人林信皇討論被告陳仁吉女友易科罰金
    之事一言不合，被告陳仁吉自腰包內取出折疊刀1把刺告訴
    人林信皇1刀，致告訴人林信皇腹部中刀，受有肝撕裂傷及
    腹部撕裂傷之傷害等節，業據被告陳仁吉於原審及本院供承
    不諱，並經證人即告訴人林信皇於偵查及原審（見他字卷第
    177至179頁、原審卷二第263至278頁）、證人林信錡於原審
    （見原審卷二第245至262頁）證述明確，且有搜索同意書、
    板橋分局搜索扣押筆錄、扣押物品目錄表（見偵字第19092
    號卷第49至53頁、偵字第22744號卷第81至85頁）、監視器
    錄影畫面翻拍照片、傷勢照片及現場照片（見他字卷第123
    至137、147至151、169至173頁、偵字第19092號卷第111至1
    21頁、偵字第22744號卷第276至324頁）、亞東醫院108年7
    月26日亞病歷字第1080726001號函及檢附資料、108年11月2
    1日亞病歷字第1081121002號函（見原審卷一第345至476頁
    、原審卷二第327頁）、告訴人林信皇之亞東醫院診斷證明
    書（見他字卷第71頁、偵字第22744號卷第105頁）、板橋分
    局107年10月24日新北警板刑字第1073422217號函及檢附資
    料（見偵字第22744號卷第364至398頁）等在卷可稽，並有
    折疊刀1把扣案可佐。
  2.被告陳仁吉固以上情置辯，然查：
    (1)被告陳仁吉於警詢供稱：當時我跟林信皇在說話，他突
       然站起來，我以為他要攻擊我，所以我就用折疊刀刺他
       肚子等語（見偵字第19092號卷第10頁）；於107年6月12
       日偵查供稱：我有問林信皇為何躲著我，事情都不處理
       ，他就不說話，當時林信皇面向林信錡那邊，見到其他
       人跟林信錡起衝突就站起來，當時我人站在林信皇的右
       邊，我問他要幹嘛，就從我口袋拿出刀刺下去，之後林
       信皇就坐到地板上，用手摀著肚子，我有叫林信皇把手
       移開讓我看，我才知道他有流血等語（見偵字第19092號
       卷第145頁）；於107年6月21日偵查供稱：當時我站著，
       林信皇坐在電腦桌旁，突然站起來，我以為他要反擊，
       所以我就拿刀刺他肚子，當時林信皇沒有持有任何武器
       等語（見他字卷第219頁）；於原審供稱：伊與林信皇在
       講錢要怎麼處理，他一下說要給，一下說不給，而起爭
       執，之後伊就從包包中拿出折疊刀刺傷他等語（見原審
       卷二第341頁），均無被告陳仁吉所辯其因見證人林信皇
       衝過來，才不小心刺到之情。
    (2)證人林信皇於偵查證稱：當天林少勛下去接林采緹，帶
       林采緹、陳仁吉上來，陳仁吉是因為我老婆先前認為我
       跟陳仁吉的女友有曖昧去抓姦，警方到場，發現他女友
       是通緝犯，所以陳仁吉跟我要他女友案件罰金的15萬元
       ，我不願意付這筆錢，沒想到他就拿出刀子往我肚子刺1
       刀，之後就大力拔出來，後來我很痛，人就坐在地板，
       後來我人倒在地上，陳仁吉好像嚇到，就站在電梯口，
       其他人就一直跟林信錡要錢，後來陳仁吉有走過來，要
       我去林信錡在的另一邊牆角等語（見他字卷第177至179
       頁）。於原審證稱：當天林少勛帶林采緹和陳仁吉進來
       後，高寅翔、林采緹及林少勛都在打林信錡，我坐在樓
       梯上，陳仁吉一上來刀子就刺我肚子，我已經沒力氣就
       蹲坐在地上。過程中林信錡有要逃脫，但我被捅1刀無法
       逃；陳仁吉是最先離開，高寅翔是最後離開，我讓林信
       錡先送醫，我可能已經麻掉不覺得痛，我自行就醫時，
       已經過5、6個小時了等語（見原審卷二第263至278頁）
       ，先後證述互核一致。
    (3)勾稽證人林信皇前開證述及被告陳仁吉所供陳事發經過
       ，證人林信皇既已見被告陳仁吉自腰包拿出折疊刀，當
       無可能不顧危險，逕自衝向手持利刃之被告陳仁吉，益
       徵被告陳仁吉所辯與常情有悖。況被告陳仁吉當時與告
       訴人林信皇正因討論被告陳仁吉女友刑期易科罰金之事
       發生爭執，堪認被告陳仁吉確因不滿告訴人林信皇之答
       覆，基於傷害犯意而為上舉，被告陳仁吉辯稱其無傷害
       故意，係過失傷害云云，與事實不符，不足採信。
(三)綜上，本案事證明確，被告陳仁吉犯行堪以認定，應依法論
    科。
參、法律適用
一、按「行為後法律有變更者，適用行為時之法律。但行為後之
    法律有利於行為人者，適用最有利於行為人之法律」，刑法
    第2條第1項定有明文。茲就與本案有關部分，敘述如下：
(一)被告林少勛行為後，刑法第302條業於108年12月25日修正公
    布，並自同年月27日起生效施行。修正前刑法第302條第1項
    規定為：「私行拘禁或以其他非法方法，剝奪人之行動自由
    者，處5年以下有期徒刑、拘役或3百元以下罰金」，修正後
    刑法第302條第1項則規定：「私行拘禁或以其他非法方法，
    剝奪人之行動自由者，處5年以下有期徒刑、拘役或9千元以
    下罰金」，經比較新舊法結果，修正後刑法第302條第1項係
    將刑法施行法第1條之1第2項本文規定將罰金數額修正提高3
    0倍，以增加法律明確性，並使刑法分則各罪罰金數額具內
    在邏輯一致性（修正理由參照），關於刑罰加重之規定並無
    變更，應不生新舊法比較之問題，應逕適用裁判時有效之規
    範，即修正後刑法第302條第1項規定。
(二)被告陳仁吉行為後，刑法第277條業於108年5月29日修正公
    布，並自108年5月31日起生效施行，修正前刑法第277條第1
    項規定為：「傷害人之身體或健康者，處3年以下有期徒刑
    ，拘役或1千元以下罰金」，修正後刑法第277條第1項則規
    定：「傷害人之身體或健康者，處5年以下有期徒刑、拘役
    或50萬元以下罰金」，經比較新舊法，修正後刑法第277條
    第1項所規定刑度較修正前刑法第277條第1項規定為高，顯
    未有利於被告陳仁吉，自應依刑法第2條第1項前段規定，適
    用行為時法。
二、被告林少勛部分
(一)按刑法第302條第1項之妨害自由罪，原以強暴、脅迫為構成
    要件，其因而致普通傷害，乃強暴、脅迫當然之結果，除另
    有傷害故意外，仍祇成立該條項之罪，無同法第277 條第1
    項之適用（最高法院30年上字第3701號判例意旨參照）；又
    刑法第302條之妨害自由罪，係妨害他人自由之概括的規定
    ，故行為人具有一定目的，以非法方法剝奪人之行動自由者
    ，除法律別有處罰較重之規定 (例如略誘及擄人勒贖等罪)
    ，應適用各該規定處斷外，如以使人行無義務之事，或妨害
    人行使權利為目的，而其強暴、脅迫復已達於剝奪人行動自
    由之程度，即祇成立本罪，不應再依同法第304條論處。誠
    以此項使人行無義務之事，或妨害人行使權利之低度行為，
    應為非法剝奪人之行動自由之高度行為所吸收，不能以其目
    的係在使人行無義務之事，或妨害人行使權利，認為係觸犯
    刑法第302條第1項及第304條第1項之二罪名，而依同法第55
    條從一重處斷（最高法院93年度台上字第3309號判決意旨參
    照）。
(二)次按刑法第339條之2第1項之以不正方法由自動付款設備取
    得他人之物罪，所謂「不正方法」，係泛指一切不正當之方
    法而言，並不以施用詐術為限，例如以強暴、脅迫、詐欺、
    竊盜或侵占等方式取得他人之提款卡及密碼，再冒充本人由
    自動提款設備取得他人之物，或以偽造他人之提款卡由自動
    付款設備取得他人之物等等，均屬之（最高法院94年度台上
    字第4023號、108年度台上字第2123號判決意旨參照）。準
    此，以不正當方法取得他人所有之提款卡及密碼後，擅自持
    用他人提款卡而以輸入密碼之不正方法由自動櫃員機取得他
    人帳戶內財物，就此提領款項行為，仍應認具有不法所有之
    意圖。是核被告林少勛所為，係犯刑法第302條第1項非法剝
    奪他人行動自由罪及第339條之2第1項以不正方法由自動付
    款設備取得他人之物罪。被告林少勛所為既該當刑法第302
    條第1項非法剝奪他人行動自由罪，於此過程中，以前開強
    暴手段傷害告訴人林信錡、使告訴人林信錡前開告知本案提
    款卡密碼而行無義務之事，此均屬包含於非法剝奪他人行動
    自由之同一意念之中，仍應視為非法剝奪行動自由之部分行
    為，僅論以刑法第302條第1項之非法剝奪他人行動自由罪，
    不另論以刑法第277條第1項傷害罪及第304條第1項強制罪。
(三)公訴意旨雖認被告林少勛係涉犯刑法第330條第1項結夥三人
    以上攜帶兇器加重強盜罪嫌云云。惟查：
  1.按刑法之強盜罪，係以意圖為自己或第三人不法之所有，以
    強暴、脅迫、藥劑、催眠術或他法，至使不能抗拒，而取他
    人之物或使其交付為要件。倘若行為人所施用之手段，未達
    於至使人不能抗拒之程度，或強取財物係基於他種目的，而
    非出於不法所有之意圖，均不能成立該罪（最高法院101年
    度台上字第519號判決意旨參照）。次按刑法上財產犯罪之
    構成要件所稱意圖不法之所有，係反乎權利人之意思，剝奪
    其對特定物之占有，取而代之，對該物予以處分、利用，而
    為行使所有權內容之行為，其排除權利人之狀態，不以永續
    存在為必要。故取得他人之物而為暫用，是否成立財產犯罪
    ，仍須視行為人有無不法所有意圖之主觀犯意而定，必自客
    觀上觀察，足認仍有返還之意思，僅返還前之一時占用，始
    可認無不法所有意圖，非可因其係一時使用，即謂其必非意
    圖不法所有而不成立財產犯罪。如具不法所有之意圖，而為
    實現所有權內容之行為，縱得手後僅短暫持用，即予以棄置
    ，要不影響其財產犯罪之成立（最高法院97年度台上字第35
    43號判決意旨參照）。
  2.被告林少勛主觀上係因認與告訴人林信錡間有金錢債務糾紛
    ，基於催討債務之目的，而與共犯高寅翔、林采緹共同為上
    開毆打、阻止告訴人林信錡自由離去及迫令告訴人林信錡說
    出本案提款卡密碼等犯行，業如前述，縱係以此非法剝奪告
    訴人林信錡人身自由之方式施以強暴手段，然其目的無非在
    壓抑告訴人林信錡之意思決定，要告訴人林信錡解決先前債
    務，況被告林少勛於取得本案提款卡後，雖其目的係為持本
    案提款卡提領款項（此部分另涉刑法第339條之2第1項之罪
    ，業如前述）而短暫剝奪告訴人林信錡對本案提款卡之占有
    使用，然其後並未擅加處分或恣意棄置，反而持之交還告訴
    人林信錡，足認被告林少勛主觀上自始即有返還本案提款卡
    之意思，就取走本案提款卡部分並不具不法所有之意圖，此
    部分尚難逕認被告林少勛主觀上有何不法所有之意圖。是此
    部分尚與強盜之構成要件有間。惟起訴之基本社會事實既屬
    同一，且經本院當庭告知被告林少勛變更後之罪名（見本院
    卷一第346至347頁、本院卷二第34頁），爰依法變更起訴法
    條，論以刑法第302條第1項非法剝奪他人行動自由罪。
(四)另非法剝奪他人行動自由之行為，係行為繼續，而非狀態繼
    續，被告林少勛與共犯高寅翔、林采緹共同對告訴人林信錡
    施以強暴、脅迫，剝奪告訴人林信錡之行動自由，至離去前
    之所為，均係在犯罪行為繼續進行中，為繼續犯，僅論以一
    非法剝奪他人行動自由罪。
(五)再按刑法上一行為而觸犯數罪名之想像競合犯，其存在之目
    的，在於避免對於同一不法要素予以過度評價，則自然意義
    之數行為，得否評價為法律概念之一行為，應就客觀構成要
    件行為之重合情形、主觀意思活動之內容、所侵害之法益與
    行為間之關聯性等要素，視個案情節依社會通念加以判斷。
    如具有行為局部之同一性，或其行為著手實行階段可認為同
    一者，得認與一行為觸犯數罪名之要件相侔，而依想像競合
    犯論擬（最高法院105年度台非字第66號判決意旨參照）。
    被告林少勛所為本案犯行，犯罪行為階段有局部重疊之情形
    ，依社會通念以評價為一行為較為合理，故被告林少勛以一
    行為觸犯上開2罪名，為想像競合犯，應依刑法第55條規定
    ，從一重依非法剝奪他人行動自由罪處斷。
(六)被告林少勛與高寅翔、林采緹間，就此部分犯行，有犯意聯
    絡及行為分擔，均為共同正犯。
(七)被告林少勛無刑法第59條規定適用
  1.按犯罪之情狀顯可憫恕，認科以最低度刑仍嫌過重者，得酌
    量減輕其刑，為刑法第59條所明定。又刑法第59條規定犯罪
    情狀可憫恕者，得酌量減輕其刑，固為法院依法得自由裁量
    之事項，然非漫無限制，必須犯罪另有特殊之原因與環境，
    在客觀上足以引起一般同情，認為即予宣告法定低度刑期尤
    嫌過重者，始有其適用。是為此項裁量減刑時，必須就被告
    全部犯罪情狀予以審酌在客觀上是否有足以引起社會上一般
    人之同情，而可憫恕之情形，始稱適法（最高法院88年度台
    上字第6683號判決意旨參照）。蓋此旨在避免嚴刑峻罰，法
    內存仁，俾審判法官得確實斟酌個案具體情形，妥適裁量，
    務期裁判結果，臻致合情、合理、合法之理想。
  2.經本院審酌被告林少勛所為上開犯行之手段、情節，已致告
    訴人林信錡受有上開傷勢，又以債務問題未處理完畢為由，
    阻止告訴人林信錡離去，並迫令告訴人林信錡說出密碼，率
    行持本案提款卡領取款項，所為顯恣意侵害告訴人林信錡之
    行動自由，客觀上殊難認有何特殊原因或堅強事由，足以引
    起一般人同情而有情堪憫恕或特別可原諒之處，自不符刑法
    第59條規定，被告林少勛請求依刑法第59條規定酌減其刑云
    云，自不可採。
三、被告陳仁吉部分
(一)核被告陳仁吉所為，係犯修正前刑法第277條第1項傷害罪。
(二)公訴意旨雖認被告陳仁吉所為，至少有殺人之未必故意，故
    應係涉犯刑法第271條第2項、第1項殺人未遂罪嫌云云。惟
    查：
  1.按殺人與傷害之區別，應以有無殺意為斷，即以行為人於下
    手時有無決意取被害人之生命為準，至於被害人受傷處是否
    致命部位，及傷痕多寡、輕重為何等，亦僅得供審判者心證
    之參考，究不能據為絕對之標準；行為人於行為當時，主觀
    上是否有殺人之故意，除應斟酌其使用之兇器種類、攻擊之
    部位、行為時之態度、表示外，尚應深入觀察行為人與被害
    人之關係、衝突之起因、行為當時所受之刺激、下手力量之
    輕重，被害人受傷之情形及行為人事後之態度等各項因素綜
    合加以研判（最高法院106年度台上字第1093號判決意旨參
    照）。
  2.被告陳仁吉持折疊刀，刺向告訴人林信皇腹部1刀，致告訴
    人林信皇受有肝撕裂傷、腹部撕裂傷等傷勢，業經本院認定
    如前，衡以被告陳仁吉係為與告訴人林信皇商討被告陳仁吉
    女友刑案易科罰金負擔之糾紛，一言不合，一時不滿告訴人
    林信皇之答覆，而為上開行為，依此衝突之起因，可見被告
    陳仁吉與告訴人林信皇間尚無深仇大恨，被告陳仁吉是否有
    殺害告訴人林信皇之故意，尚非無疑。況依證人即告訴人林
    信皇前開證述內容，被告陳仁吉刺伊1刀後，似乎亦被自身
    之行為嚇到，且告訴人林信皇遭刺傷後即蹲坐在地，被告陳
    仁吉並無其他傷害告訴人林信皇之行為，則以此具體行兇過
    程觀之，倘被告陳仁吉果有殺害告訴人林信皇之殺人故意，
    其既見告訴人林信皇在地未起，反抗能力顯然較為低下，被
    告陳仁吉理當繼續攻擊以達致告訴人林信皇於死之目的，然
    其並未為之，反而自行停止攻擊，足徵被告陳仁吉應無致告
    訴人林信皇於死之故意。參酌告訴人林信皇最終甚至讓傷勢
    較為輕微之證人林信錡先行送醫，伊方自行就醫，可見被告
    陳仁吉辯稱其當時以為告訴人林信皇傷勢不甚嚴重一節，非
    全然子虛，是以，依上述當時客觀情況綜合判斷，尚難認被
    告陳仁吉有使告訴人林信皇喪失生命之直接故意或間接故意
    （未必故意），應僅具傷害之犯意。檢察官或執與本案無關
    之他案，或以被告陳仁吉所受前開傷勢非輕，或以被告陳仁
    吉未將告訴人林信皇送醫為由，主張被告陳仁吉有殺人犯意
    云云（見本院卷一第49至52頁上訴書二所載），均無可採。
    本案檢察官起訴被告陳仁吉持刀攻擊告訴人林信皇，致告訴
    人林信皇受有前開如事實欄一所示傷害之基本社會事實既屬
    同一，且經本院當庭告知被告陳仁吉變更後之罪名（見本院
    卷一第347、393頁、本院卷二第34、122、204頁），爰依法
    變更起訴法條，論以修正前刑法第277條第1項傷害罪。
(三)被告陳仁吉雖為累犯，但不加重其刑
  1.被告陳仁吉前因公共危險案件，經原審法院以104年度交簡
    字4139號簡易判決處有期徒刑3月確定，於105年6月7日因徒
    刑執行完畢出監；又因施用第二級毒品案件，經原審法院以
    105年度簡字第7018號簡易判決處有期徒刑5月確定，於106
    年8月15日因徒刑執行完畢出監等情，有本院被告前案紀錄
    表在卷可憑（見本院卷一第169至171頁），被告陳仁吉受徒
    刑執行完畢後，5年以內故意再犯本案有期徒刑以上之罪，
    為刑法第47條第1項所稱累犯。
  2.徵諸「有關累犯加重本刑部分，不生違反憲法一行為不二罰
    原則之問題。惟其不分情節，基於累犯者有其特別惡性及對
    刑罰反應力薄弱等立法理由，一律加重最低本刑，於不符合
    刑法第59條所定要件之情形下，致生行為人所受之刑罰超過
    其所應負擔罪責之個案，其人身自由因此遭受過苛之侵害部
    分，對人民受憲法第8條保障之人身自由所為限制，不符憲
    法罪刑相當原則，牴觸憲法第23條比例原則。於此範圍內，
    有關機關應自本解釋公布之日起2年內，依本解釋意旨修正
    之。於修正前，為避免發生上述罪刑不相當之情形，法院就
    該個案應依本解釋意旨，裁量是否加重最低本刑」（司法院
    釋字第775號解釋參照），又法院就符合累犯要件之被告，
    仍應以其是否有其特別惡性或對刑罰反應力薄弱等事由，妥
    適審酌被告所犯前後數罪間，關於前案之性質（故意或過失
    ）、前案徒刑之執行完畢情形（有無入監執行完畢、是否易
    科罰金或易服社會勞動）、再犯之原因、兩罪間之差異（是
    否同一罪質、重罪或輕罪）、主觀犯意所顯現之惡性及其反
    社會性等情，綜合判斷各別被告有無因加重本刑致生所受刑
    罰超過其所應負擔罪責之情形，裁量是否加重最低本刑。查
    被告陳仁吉前開構成累犯事由之公共危險、施用第二級毒品
    案件與本案傷害犯行之罪名、罪質不同，犯罪手段、動機、
    所侵害法益顯屬有別，雖於5年內再犯本案，然不足以認其
    有刑罰反應力薄弱之情，亦不足認其對於本案犯行具有特別
    惡性，於其所犯本案犯行之法定刑度範圍內，審酌各項量刑
    事由後，已足以充分評價被告陳仁吉所應負擔罪責，尚無加
    重之必要，爰不加重其刑，以符罪刑相當原則及比例原則。
肆、撤銷原判決關於被告林少勛、陳仁吉有罪部分並改判之理由
一、原審審理後，認被告林少勛、陳仁吉均犯罪事證明確，變更
    檢察官起訴法條，援引刑法第2條第1項、第28條、（修正前
    ）第277條第1項、第302條第1項、第47條第1項、第38條第2
    項、第38條之1第1項、第3項，刑法施行法第1條之1第1項、
    第2項前段等規定予以論罪科刑，固非無見。惟查：
(一)被告林少勛部分
　　被告林少勛除犯刑法第302條第1項非法剝奪他人行動自由罪
    外，並同時犯刑法第339條之2第1項以不正方法由自動付款
    設備取得他人之物罪，業經本院詳述如前，原判決認被告林
    少勛僅涉犯刑法第302條第1項非法剝奪他人行動自由罪，不
    構成刑法第339條之2第1項以不正方法由自動付款設備取得
    他人之物罪，尚有未洽。被告林少勛雖以其有刑法第59條規
    定適用，欲與證人林信錡和解，原審量刑過重云云為由提起
    上訴，然被告林少勛並無刑法第59條規定適用，業經本院論
    述如前，且其迄今仍未與證人林信錡達成和解，其上訴自無
    理由，惟原判決既有前開可議之處，仍屬無可維持，應由本
    院予以撤銷改判。
(二)被告陳仁吉部分
　　參酌司法院釋字第775號解釋意旨，被告陳仁吉成立累犯之
    前案紀錄係公共危險、施用毒品等罪，與本案傷害犯行之犯
    罪型態、罪名均不相同，未反應被告陳仁吉具有特別惡性及
    對刑罰反應力薄弱之情形，復斟酌累犯規定所欲維護法益之
    重要性、防止侵害之可能性及事後矯正行為人之必要性，綜
    核上開各情狀，認就被告陳仁吉本案所犯傷害罪，不依刑法
    第47條第1項規定加重其刑，業如前述，原審認被告陳仁吉
    應依刑法第47條第1項規定加重其刑，尚有未洽。檢察官循
    告訴人林信皇請求提起上訴，以被告陳仁吉預藏折疊刀找告
    訴人林信皇談判，而該折疊刀係利刃，隨意揮砍即可輕易傷
    人，只要1刀砍到對方要害或造成開放性傷口而導致流血不
    止，就足以使人喪命，被告陳仁吉持折疊刀刺入告訴人林信
    皇腹部，致受傷且流血不止時，被告陳仁吉即已預見告訴人
    林信皇可能因此死亡，而在告訴人林信皇無力自行就醫的情
    況下，不但未將告訴人林信皇送醫，甚且阻撓告訴人林信皇
    求助，被告陳仁吉明知告訴人林信皇可能發生死亡之結果，
    卻容任其發生，縱使無殺人之直接故意，亦至少有殺人之未
    必故意云云為由提起上訴，被告陳仁吉猶執前詞，主張其並
    未犯傷害罪，僅係犯過失傷害罪云云提起上訴，雖均無理由
    ，然原判決此部分既有前開可議之處，即屬無可維持，應由
    本院予以撤銷改判。
二、量刑
　　爰審酌被告林少勛不思以理性方式與告訴人林信錡商討處理
    彼此間之金錢債務糾紛，竟以債務問題未處理完畢為由，阻
    止告訴人林信錡離去，且於此過程中毆打告訴人林信錡，致
    告訴人林信錡受有上開傷勢，並迫令告訴人林信錡說出密碼
    ，率行持本案提款卡領取款項，所為顯恣意侵害告訴人林信
    錡之行動自由，且不尊重他人財產權，所為應予非難；而被
    告陳仁吉僅因與告訴人林信皇一言不合，竟持折疊刀刺向告
    訴人林信皇腹部，致告訴人林信皇受有肝撕裂傷、腹部撕裂
    傷等傷害，侵害告訴人林信皇之身體、健康法益程度非輕，
    所為殊值非難；兼衡被告林少勛、陳仁吉就其等各自所為犯
    行均僅坦承部分犯行之犯後態度，迄今仍未與各該告訴人達
    成和解、調解或取得諒解，暨被告林少勛自陳高職畢業之智
    識程度，於本案發生時無業，目前亦無業，無家人需扶養之
    生活狀況（見本院卷二第40頁）；被告陳仁吉自陳國小畢業
    之智識程度，現因另案入監服刑，前曾從事風管工作，有家
    人須扶養之生活狀況（見本院卷二第40頁）等一切情狀，分
    別量處如主文第2項、第3項所示之刑。又被告林少勛部分，
    雖係由被告林少勛提起上訴，然因原審判決並未論以刑法第
    339條之2第1項之罪，有適用法條不當之情形，依刑事訴訟
    法第370條第1項規定，本院自得諭知較重於原審判決所處之
    刑，附此敘明。
三、沒收
(一)按供犯罪所用、犯罪預備之物或犯罪所生之物，屬於犯罪行
    為人者，得沒收之，刑法第38條第2項前段定有明文。查扣
    案折疊刀1把，為被告陳仁吉所有持以刺傷告訴人林信皇之
    物，爰依刑法第38條第2項規定，於被告陳仁吉主文項下宣
    告沒收。
(二)按「犯罪所得，屬於犯罪行為人者，沒收之。但有特別規定
    者，依其規定」、「前2項之沒收，於全部或一部不能沒收
    或不宜執行沒收時，追徵其價額」，刑法第38條之1第1項、
    第3項分別定有明文。次按共同正犯犯罪所得之沒收、追徵
    ，應就各人所分得之數為之。所謂各人「所分得」之數，係
    指各人「對犯罪所得有事實上之處分權限」而言。因此，若
    共同正犯各成員內部間，對於犯罪所得分配明確時，應依各
    人實際所得宣告沒收；若共同正犯對於犯罪所得，其個人確
    無所得或無處分權限，且與其他成員亦無事實上之共同處分
    權限者，自不予諭知沒收（最高法院107年度台上字第2989
    號判決意旨參照）。查被告林少勛與共犯高寅翔、林采緹於
    剝奪告訴人林信錡行動自由過程中，由被告林少勛持告訴人
    林信錡之提款卡提領9,000元後，將其中2,000元交予告訴人
    林信錡、林信皇，其中1,000元交給共犯高寅翔，所餘6,000
    元則暫由被告林采緹保管，最終由被告林少勛取得該6,000
    元，業如前述，是上開6,000元自屬被告林少勛本案之犯罪
    所得，雖未扣案，然應於被告林少勛之主文項下宣告沒收，
    並諭知於全部或一部不能沒收或不宜執行沒收時，追徵其價
    額。
丙、無罪部分（即上訴駁回部分）
壹、公訴意旨略以：顏士傑（通緝中）、被告高寅翔因與告訴人
    林信錡有金錢糾紛，被告陳仁吉認告訴人林信皇應繳納罰金
    而發生細故，竟與被告林少勛、林采緹於107年5月13日17時
    30分許，由被告林少勛、林采緹及陳仁吉分別攜帶客觀上足
    為兇器之長刀、鐵鎚及摺疊刀，陸續至本案住處，嗣因催討
    金錢未果，竟共同意圖為自己或第三人不法之所有，基於殺
    人、妨害自由、強盜、詐欺之犯意聯絡，由被告林少勛、林
    采緹分持鐵鎚、被告高寅翔持置於上開處所之長刀，竟共同
    傷害告訴人林信錡，致告訴人林信錡受有頭部創傷併頭皮撕
    裂傷（2公分）、右前臂撕裂傷（4公分）併右尺骨開放性骨
    折、口腔內撕裂傷（1公分）、臉部、雙前臂挫傷及鼻血等
    傷害。被告高寅翔、林少勛、陳仁吉及林采緹均為通常智識
    之成年人，原可預見人之腹部為人體脆弱部位，如施以重擊
    或以尖銳物品攻擊，即有致告訴人林信皇死亡之可能，仍不
    違其等本意，由被告陳仁吉手持上開摺疊刀往林信皇腹部刺
    進1刀，造成告訴人林信皇受有肝撕裂傷及腹部撕裂傷等傷
    害，另告訴人林信錡乘機脫逃對外求救，惟被告高寅翔、林
    少勛及林采緹竟將告訴人林信錡抓回上開處所而私行拘禁告
    訴人林信錡、林信皇，被告林少勛、林采緹並將告訴人林信
    錡背包財物倒出，被告林少勛見林信錡所使用本案提款卡，
    竟持置於本案住處之鐵棍、長刀迫令告訴人林信錡說出提款
    卡密碼，並毆打告訴人林信錡，致告訴人林信錡受有上開傷
    害，以此強暴、脅迫方式，至使告訴人林信錡不能抗拒而說
    出密碼，被告林少勛於同日18時40分許，即持本案提款卡至
    新北市○○區○○○路00○0號7-11便利商店內操作ATM輸入上開帳
    戶提款密碼而提領上開帳戶內款項9,000元得逞，並由被告
    高寅翔、林少勛及林采緹朋分。被告陳仁吉、林少勛、林采
    緹及高寅翔於同日19時許，離開上開處所，因認被告陳仁吉
    對告訴人林信錡涉犯刑法第330條第1項結夥三人以上攜帶兇
    器加重強盜罪嫌、第339條之2第1項以不正方法由自動付款
    設備取得他人之物罪嫌云云（被告林少勛所為此部分犯行係
    犯刑法第302條第1項、第339條之2第1項之罪，業經本院認
    定並判處罪刑如前；被告高寅翔、林采緹部分，則經原審判
    處罪刑確定）；且認被告高寅翔、林少勛、林采緹及陳仁吉
    殺害、剝奪告訴人林信皇行動自由部分，被告高寅翔、林少
    勛及林采緹涉犯刑法271條第1項、第2項殺人未遂罪嫌、第3
    02條第1項剝奪他人行動自由罪嫌，被告陳仁吉此部分並涉
    犯刑法第302條第1項剝奪他人行動自由罪嫌云云（被告陳仁
    吉所為致告訴人林信皇成傷部分之犯行，係犯傷害罪，業經
    本院認定並判處罪刑如前）。
貳、按犯罪事實應依證據認定之，無證據不得認定犯罪事實；不
    能證明被告犯罪或其行為不罰者，應諭知無罪之判決，刑事
    訴訟法第154條第2項、第301條第1項分別定有明文。次按認
    定不利於被告之事實，須依積極證據，苟積極證據不足為不
    利於被告事實之認定時，即應為有利被告之認定，更不必有
    何有利之證據，復有最高法院30年上字第816號判例可資參
    考。又事實之認定，應憑證據，如未能發現相當證據，或證
    據不足以證明，自不能以推測或擬制之方法，為裁判基礎；
    認定犯罪事實，所憑之證據，雖不以直接證據為限，間接證
    據亦包括在內，然無論直接或間接證據，其為訴訟上之證明
    ，須於通常一般之人均不致於有所懷疑，而得確信其為真實
    之程度者，始得據之為有罪之認定，倘其證明尚未達到此一
    程度，而有合理性懷疑之存在時，即無從為有罪之認定，此
    亦有最高法院40年台上字第86號、76年台上字第4986號判例
    可參。再被害人就被害經過之陳述，除須無瑕疵可指，且須
    有其他補強證據以擔保其指證、陳述確有相當之真實性，而
    為通常一般人均不致有所懷疑者，始得據以論罪科刑。所謂
    補強證據，係指被害人之陳述本身以外，足以證明犯罪事實
    確具有相當程度真實性之證據，固不以證明犯罪構成要件之
    全部事實為必要，但以與被害人指述具有相當之關聯性為前
    提，並與被害人之陳述相互印證，綜合判斷，已達於使一般
    之人均不致有所懷疑，而得確信其為真實之程度而言（最高
    法院109年度台上字第482號判決意旨參照）。參以刑事訴訟
    法第161條第1項亦規定，檢察官就被告犯罪事實，應負舉證
    責任，並指出證明之方法，是檢察官對於起訴之犯罪事實，
    應負提出證據及說服之實質舉證責任，倘其所提出之證據，
    不足為被告有罪之積極證明，或其指出證明之方法，無從說
    服法院以形成被告有罪之心證，基於無罪推定之原則，自應
    為被告無罪判決之諭知（最高法院92年台上字第128號判例
    意旨參照）。
參、再「犯罪事實應依證據認定之，無證據不得認定犯罪事實；
    有罪之判決書應於理由內記載認定犯罪事實所憑之證據及其
    認定之理由，刑事訴訟法第154條第2項及第310條第1款分別
    定有明文。而犯罪事實之認定，係據以確定具體的刑罰權之
    基礎，自須經嚴格之證明，故其所憑之證據不僅應具有證據
    能力，且須經合法之調查程序，否則即不得作為有罪認定之
    依據。倘法院審理之結果，認為不能證明被告犯罪，而為無
    罪之諭知，即無前揭第154條第2項所謂『應依證據認定』之犯
    罪事實之存在。因此，同法第308條前段規定，無罪之判決
    書只須記載主文及理由。而其理由之論敘，僅須與卷存證據
    資料相符，且與經驗法則、論理法則無違即可，所使用之證
    據亦不以具有證據能力者為限，即使不具證據能力之傳聞證
    據，亦非不得資為彈劾證據使用。故無罪之判決書，就傳聞
    證據是否例外具有證據能力，本無須於理由內論敘說明」（
    最高法院100年度台上字第2980號判決意旨參照）。本案既
    認不能證明被告高寅翔、林少勛、林采緹及陳仁吉此部分犯
    罪，揆之前開說明，自無庸就本判決所引證據是否具有證據
    能力加以論析。
肆、公訴意旨認被告高寅翔、林少勛、林采緹及陳仁吉涉犯上揭
    犯行，無非以(1)被告高寅翔、林少勛於警詢之供述、(2)被
    告陳仁吉、林采緹於警詢及偵查之供述、(3)告訴人林信錡
    、林信皇於警詢及偵查之指訴、(4)證人陳瑋婷於警詢之證
    述、(5)板橋分局搜索扣押筆錄、扣押物品目錄表、查訪表
    、現場勘察報告、照片、監視錄影器擷取畫面及亞東醫院診
    斷證明書等為主要論據。被告陳仁吉堅詞否認有何對告訴人
    林信錡為結夥三人以上攜帶兇器加重強盜、非法由自動付款
    設備取財等犯行，亦無對告訴人林信皇剝奪行動自由之犯行
    ，辯稱：當日去現場是要找林信皇，不清楚高寅翔、林少勛
    、林采緹與林信錡間之糾紛，並未與高寅翔、林少勛、林采
    緹有犯意聯絡，亦無任何剝奪林信錡行動自由之行為分擔，
    其固刺傷林信皇，惟並未限制林信皇行動等語；被告高寅翔
    、林少勛及林采緹亦均堅詞否認有對告訴人林信皇為殺人未
    遂、剝奪行動自由等犯行，均辯稱：林信皇之傷勢係陳仁吉
    1人起意所為，其等與陳仁吉並無犯意聯絡，亦未曾攻擊林
    信皇，其等並未限制林信皇之行動等語。
伍、本院之判斷
一、被告陳仁吉被訴對告訴人林信錡為結夥三人以上攜帶兇器加
    重強盜、非法由自動付款設備取財部分
(一)公訴意旨固認被告陳仁吉與被告高寅翔、林少勛及林采緹為
    結夥三人以上攜帶兇器加重強盜、非法由自動付款設備取財
    （被告林少勛所為此部分犯行係犯刑法第302條第1項、第33
    9條之2第1項之罪，業經本院認定並判處罪刑如前；被告高
    寅翔、林采緹部分，則經原審判處罪刑確定）之共同正犯云
    云。惟起訴書犯罪事實欄就此部分，並未記載被告陳仁吉具
    體對告訴人林信錡有何施加強暴、脅迫之行為，就迫令告訴
    人林信錡交出本案提款卡及密碼，繼而持之提領部分，亦未
    見被告陳仁吉有何共同正犯間之行為分擔。是否得僅因被告
    陳仁吉當時在場並對告訴人林信皇為上開傷害犯行，即認被
    告陳仁吉就此部分與被告高寅翔、林少勛及林采緹有犯意聯
    絡、行為分擔，顯非無疑。
(二)證人即告訴人林信錡雖於偵查及原審均證稱：在被高寅翔、
    林少勛及林采緹毆打過程中，陳仁吉有過來用腳踹伊云云（
    見他字卷第180頁、原審卷二第251頁）。惟證人林信皇於檢
    察事務官詢問時係證稱：9,000元跟陳仁吉沒有關係，陳仁
    吉就只有刺傷我而已，陳仁吉與林信錡受傷部分沒有關係，
    陳仁吉只是來刺我1刀就走了等語（見偵字第22744號卷第33
    4至335頁）；另證人即共同被告高寅翔、林少勛及林采緹於
    原審均以證人身分具結證稱：陳仁吉沒有打林信錡等語（見
    原審卷二第379、403、427頁），可見告訴人林信錡所證被
    告陳仁吉有出腳踹伊一節，與當時其餘在場之人所為供述並
    不相符。參以證人即告訴人林信錡已於原審證稱：陳仁吉沒
    有與伊談論什麼事，伊與陳仁吉沒有債務、恩怨，伊遭毆打
    時，是用手護住頭，視線沒有注意，不能確定每次攻擊之人
    為誰等語（見原審卷二第251至253頁），則告訴人林信錡既
    本無從明確辨別究係何人攻擊伊，顯難排除告訴人林信錡前
    所指稱遭人踹一腳乙節實係他人所為，自不得僅以證人林信
    錡前開證詞，遽為不利被告陳仁吉之認定。此外，就告訴人
    林信錡欲乘隙脫逃，惟遭被告高寅翔、林少勛及林采緹阻止
    ，又迫令伊提供提款卡密碼，並加以提款等節，亦均未見告
    訴人林信錡對被告陳仁吉有何不利之證述，徵諸證人林信皇
    更明確證稱：提款9,000元與陳仁吉沒有關係等語（見偵字
    第22744號卷第334頁、原審卷二第269頁），勾稽以上，堪
    認被告陳仁吉辯稱：林信錡受害部分，其與高寅翔、林少勛
    及林采緹並無犯意聯絡等語，當有所據，堪以採信。
二、被告高寅翔、林少勛及林采緹被訴對告訴人林信皇殺人未遂
    部分
(一)公訴意旨固認被告高寅翔、林少勛、林采緹與被告陳仁吉為
    殺人未遂（此部分業經本院認定被告陳仁吉此部分係犯傷害
    罪並判處罪刑如前）之共同正犯云云。惟起訴書犯罪事實欄
    就此部分，僅記載被告陳仁吉持摺疊刀往告訴人林信皇腹部
    刺進1刀，造成告訴人林信皇受有肝撕裂傷、腹部撕裂傷等
    傷害，未見被告高寅翔、林少勛及林采緹就此部分有何共同
    正犯間之分擔行為。是否得僅因被告高寅翔、林少勛及林采
    緹當時在場，並對告訴人林信錡為上開剝奪他人行動自由等
    犯行，即認被告高寅翔、林少勛及林采緹就此部分與被告陳
    仁吉所為傷害告訴人林信皇犯行有犯意聯絡、行為分擔，顯
    非無疑。
(二)依證人即告訴人林信皇、林信錡於偵查及原審所為證述，可
    見當日被告林少勛帶被告林采緹、陳仁吉進入本案住處時，
    係分成2組人馬，被告高寅翔、林少勛、林采緹與告訴人林
    信錡討論其等間之金錢債務問題，期間並有共同毆打告訴人
    林信錡之行為；被告陳仁吉則係向告訴人林信皇索討女友刑
    期易科罰金之事，繼因與告訴人林信皇有爭執，突然拿出折
    疊刀刺向告訴人林信皇腹部，均經本院認定如前，足見被告
    高寅翔、林少勛及林采緹該日本係針對其等與告訴人林信錡
    間之金錢債務問題至該處，有無預見被告陳仁吉瞬間攻擊告
    訴人林信皇之行為，顯非無疑；徵諸被告陳仁吉多次供稱：
    當日係高寅翔來找伊，說有事要找林信錡，因伊有事要找林
    信皇，請高寅翔帶伊一起去，伊當日才認識林少勛、林采緹
    ，伊並沒有與高寅翔、林少勛及林采緹有分工，高寅翔、林
    少勛及林采緹不知道伊有帶折疊刀等語（見他字卷第162、1
    63頁、原審卷一第500頁、原審卷二第340至363頁），實難
    認被告高寅翔、林少勛、林采緹與被告陳仁吉間，有何共同
    犯罪之謀議。公訴意旨雖認被告高寅翔、林少勛、林采緹與
    被告陳仁吉係基於殺人犯意聯絡，推由被告陳仁吉為上舉，
    惟此推論與證人林信皇、林信錡及陳仁吉之證述情節均不相
    合，尚乏所據。
三、被告陳仁吉、高寅翔、林少勛及林采緹被訴對告訴人林信皇
    剝奪行動自由部分
(一)公訴意旨固認被告高寅翔、林少勛、林采緹及陳仁吉另有對
    告訴人林信皇剝奪行動自由之犯意聯絡及行為分擔云云。惟
    觀諸起訴書犯罪事實欄，僅記載告訴人林信錡乘機脫逃對外
    求救之際，被告高寅翔、林少勛及林采緹曾有阻止告訴人林
    信錡之行為，惟就告訴人林信皇部分，未見被告高寅翔、林
    少勛、林采緹及陳仁吉究有何限制行動自由之具體行為，則
    可否逕認被告陳仁吉、高寅翔、林少勛及林采緹對告訴人林
    信皇剝奪行動自由部分，顯非無疑。
(二)證人林信皇雖曾於檢察事務官詢問時證稱：被告等人不讓我
    離開云云（見偵字第22744號卷第333頁），惟於同次詢問時
    復證稱：陳仁吉沒有限制我自由，他刺完我1刀就走了，是
    其他被告限制我自由等語（見偵字第22744號卷第335頁），
    已具體證稱被告陳仁吉並無限制伊行動自由之舉。再者，證
    人林信皇前於警詢時曾證稱：當下我沒有向被告表示要去就
    醫，因為我覺得就算我說要去看醫生，他們也不會理我，就
    一直到他們離開，才自行去就醫等語（見他字卷第17頁）；
    於原審證稱：伊被陳仁吉捅1刀後已無法逃跑，林信錡有想
    要離開往樓下跑，伊用遙控器幫他開鐵捲門，但開太慢他又
    被抓回來等語（見原審卷二第265至266頁），足見告訴人林
    信皇就被告陳仁吉所為指訴，本僅限於被告陳仁吉持折疊刀
    傷害伊乙節，告訴人林信皇本不認為被告陳仁吉有限制伊行
    動自由。至告訴人林信皇雖認被告高寅翔、林少勛及林采緹
    有限制伊行動自由，惟依告訴人林信皇前開所陳，其等實並
    無具體阻止告訴人林信皇離開之行為。堪認告訴人林信皇因
    遭被告陳仁吉刺傷腹部後因疼痛而暫時無法自行離去，然尚
    無從由此反推被告高寅翔、林少勛及林采緹有剝奪告訴人林
    信皇行動自由之故意。
(三)參諸證人即告訴人林信皇於原審證稱：被告均離開後，伊係
    讓林信錡先送醫，伊後來再自行就醫等語（見原審卷二第26
    9頁），與卷附告訴人林信錡、林信皇病歷中之急診驗傷病
    歷所載：告訴人林信錡係於107年5月13日20時21分到院急診
    ，告訴人林信皇則係於同日23時1分到院急診乙節相符（見
    原審卷一第321、385頁），倘告訴人林信皇確係因被告高寅
    翔、林少勛及林采緹限制行動自由而延誤就醫，衡情於被告
    陳仁吉、林少勛、林采緹及高寅翔陸續離去後（最末係被告
    高寅翔於19時48分許離去），當會立即自行或請他人將之送
    醫，然告訴人林信皇竟先讓傷勢較為輕微之告訴人林信錡送
    醫，自己反而在告訴人林信錡已到院又逾2小時後始就醫，
    益徵告訴人林信皇指訴遭被告高寅翔、林少勛及林采緹限制
    行動自由，不允就醫致延誤救治等節，非無可疑。勾稽以上
    ，被告高寅翔、林少勛、林采緹及陳仁吉辯稱其等並無限制
    告訴人林信皇之犯意聯絡或行為分擔，顯有所憑。
四、至卷附板橋分局搜索扣押筆錄、扣押物品目錄表、查訪表、
    現場勘察報告、照片、監視錄影器擷取畫面及亞東醫院診斷
    證明書等證據，或足以證明被告林少勛、高寅翔、林采緹與
    陳仁吉各犯有前開如事實欄一所示犯行，然均不足以證明(1
    )被告陳仁吉對告訴人林信錡為結夥三人以上攜帶兇器加重
    強盜、非法由自動付款設備取財犯行、(2)被告高寅翔、林
    少勛及林采緹有對告訴人林信皇為殺人未遂犯行、(3)被告
    陳仁吉、高寅翔、林少勛及林采緹對告訴人林信皇剝奪行動
    自由犯行，自均不足為其等不利認定。又證人陳瑋婷於警詢
    之證述，因未經具結，且未經行交互詰問，亦難執之而遽為
    不利被告高寅翔、林少勛、林采緹及陳仁吉之認定。
五、綜上，公訴意旨認(1)被告陳仁吉對告訴人林信錡為結夥三
    人以上攜帶兇器加重強盜、非法由自動付款設備取財犯行；
    (2)被告高寅翔、林少勛及林采緹對告訴人林信皇為殺人未
    遂犯行；(3)被告高寅翔、林少勛、林采緹及陳仁吉對告訴
    人林信皇剝奪行動自由犯行，依檢察官所提上開證據，尚難
    認已達於通常一般之人均不致有所懷疑之程度，無從使本院
    形成被告高寅翔、林少勛、林采緹及陳仁吉確有為此部分犯
    行之確信，自屬不能證明被告高寅翔、林少勛、林采緹及陳
    仁吉此部分犯罪。
陸、駁回上訴之理由
一、檢察官循告訴人林信錡、林信皇請求提起上訴，上訴意旨略
    以：
(一)被告陳仁吉對告訴人林信錡涉犯結夥三人以上攜帶兇器加重
    強盜、非法由自動付款設備取財罪部分
  1.被告陳仁吉於偵查及原審自承：被告高寅翔知悉伊與告訴人
    林信皇有糾紛，伊也聽說被告林少勛、林采緹與告訴人林信
    錡有金錢債務糾紛，因此被告高寅翔於案發當日先騎被告林
    少勛之機車載伊到新北市板橋區南雅東路29巷之7-11超商與
    被告林少勛、林采緹會合，再由被告高寅翔騎該機車載被告
    林少勛去本案住處，嗣後伊在本案住處巷子後方觀望，被告
    林采緹在本案住處門口旁對伊示意可進入，伊才進入本案住
    處，伊是透過被告高寅翔才找到告訴人林信皇，趁其他被告
    在場伊才過去，否則告訴人林信皇不會讓伊上去等語，此節
    並有附近監視器錄影光碟及截圖在卷可佐，堪認屬實。又告
    訴人林信錡、林信皇於偵查及原審證稱：被告高寅翔、林少
    勛先進來，當時沒發生衝突，並沒有說來的目的，後來被告
    林少勛下樓帶被告林采緹、陳仁吉上樓後，被告高寅翔、林
    少勛及林采緹就開始毆打告訴人林信錡，而被告陳仁吉一上
    來都沒有說話，刀子就刺向告訴人林信皇的腹部等語。綜上
    足見，被告高寅翔、林少勛、林采緹及陳仁吉顯係知悉彼此
    均與告訴人林信皇、林信錡有糾紛，經謀議合意後，才會先
    行會合，一起抵達本案住處附近，且刻意掩護被告陳仁吉，
    先由被告高寅翔、林少勛先進入本案住處，放鬆告訴人戒心
    ，再由被告林少勛帶被告陳仁吉、林采緹進入本案住處，待
    被告高寅翔、林少勛、林采緹及陳仁吉聚集後，即分別由被
    告高寅翔、林采緹及林少勛持刀及鐵鎚攻擊告訴人林信錡，
    由被告陳仁吉持刀刺告訴人林信皇，而致告訴人林信錡、林
    信皇分別受有傷害。否則，衡諸常情，若被告高寅翔、林少
    勛、林采緹及陳仁吉事前並未知悉彼此之犯罪計畫，亦未有
    共同犯罪之合意，則被告高寅翔、林采緹及林少勛實無理由
    等待被告陳仁吉到場後，始對告訴人林信錡為攻擊行為，且
    被告高寅翔、林少勛、林采緹及陳仁吉均到場後，應分別與
    告訴人林信錡、林信皇發生爭執，才會有後續之衝突，而不
    會一待被告高寅翔、林少勛、林采緹及陳仁吉到齊即立刻分
    別攻擊告訴人林信錡、林信皇。原審認被告陳仁吉就被告高
    寅翔、林少勛及林采緹對告訴人林信錡所為之強暴、脅迫犯
    行，並無任何犯意聯絡，實有違常情，顯然不符經驗法則。
  2.被告高寅翔、林少勛、林采緹及陳仁吉均進入本案住處後，
    被告高寅翔、林少勛及林采緹毆打告訴人林信錡，致告訴人
    林信錡受有多處傷害，被告陳仁吉則以折疊刀刺告訴人林信
    皇腹部1刀，嗣後林少勛持告訴人林信錡所使用之本案提款
    卡，於同日18時40分許，至附近上址之統一超商自動櫃員機
    提款9,000元，並返回上址，而被告陳仁吉係於被告林少勛
    提款後返回後，先行離去等情，為原審是證。而觀諸被告陳
    仁吉於警詢、偵查及原審均坦承當天被告高寅翔說要去找林
    信皇，就找他一起去，伊知道被告高寅翔、林少勛、林采緹
    跟告訴人林信錡有金錢糾紛，在本案住處看到被告林少勛、
    林采緹拿鐵鎚，被告高寅翔拿大刀攻擊告訴人林信錡，且在
    告訴人林信錡試圖逃跑及開窗呼救時將他抓回來等語，足認
    被告陳仁吉不僅在前往本案住處前即清楚知悉被告高寅翔、
    林少勛、林采緹當日要對告訴人林信錡追討債務，且在被告
    高寅翔、林少勛及林采緹對告訴人林信錡施加強暴、脅迫，
    逼告訴人林信錡拿出本案提款卡，再由被告林少勛持之提款
    後返回本案住處之所有過程中，均全程在場目睹且知悉，亦
    無任何阻止之舉動。又被告高寅翔、林少勛、林采緹及陳仁
    吉於107年5月13日17時30分許進入本案住處，而於同日19時
    許始陸續離開上址，有監視器光碟及翻拍畫面可證。據此，
    若被告陳仁吉與被告高寅翔、林少勛、林采緹就渠等對告訴
    人林信錡犯行並無任何犯意聯絡或行為分擔，何以被告陳仁
    吉以刀刺告訴人林信皇腹部1刀後仍不離去，反而繼續在現
    場停留並目睹被告高寅翔、林少勛、林采緹對告訴人林信錡
    施暴達1個多小時以上？由此足認被告陳仁吉在場，至少有
    共同控制告訴人林信錡、林信皇之行動，確保告訴人林信錡
    無法自由離去之功用。則原審遽認被告陳仁吉就此部分並無
    參與，實有速斷之嫌。
  3.再原審認告訴人林信錡遭攻擊時因手護頭，不能確定每次攻
    擊之人為何，而認告訴人林信錡所稱有遭被告陳仁吉踹一腳
    之指訴不可採。然告訴人林信錡在偵查明確證稱：原本伊給
    錯的提款卡密碼，遭被告高寅翔、林少勛及林采緹毆打，被
    告陳仁吉就過來踹伊；在原審檢察官詢問：是否確定陳仁吉
    有打你? 告訴人林信錡亦明確回覆：陳仁吉是踹我一腳。且
    原審亦認告訴人林信錡所述遭被告高寅翔持刀毆打，遭被告
    林少勛、林采緹持鐵鎚毆打等語可採，顯見告訴人林信錡在
    遭被告等人圍毆時雖必須護頭保護自己，但並非被蒙住眼睛
    而全然盲目，則伊證述遭被告陳仁吉所踹等語，實無不能採
    信之理由。且證人陳瑋婷雖因懷孕產子，而於原審無法到庭
    證述，然於警詢亦證稱：被告高寅翔、林少勛、林采緹及陳
    仁吉一進來就直接分別朝告訴人林信皇、林信錡毆打，伊有
    看到翻告訴人林信錡、林信皇的包包，伊跟告訴人2人的手
    機都被被告高寅翔、林少勛、林采緹及陳仁吉控制等語，更
    足見被告陳仁吉就私行拘禁告訴人林信錡之行為，不僅有犯
    意聯絡，亦有實際行為分擔。
  4.綜上，被告陳仁吉就此被訴部分係以共謀共同正犯之方式參
    與犯罪。原審未審酌被告高寅翔、林少勛、林采緹及陳仁吉
    事前共同謀議，並於現場共同實施犯罪行為之情狀，又未充
    分說明為何告訴人林信錡、證人陳瑋婷之證述不可採信，即
    認無證據足證被告陳仁吉就此部分有何犯意聯絡或行為分擔
    ，實有判決違背論理法則之失。
(二)被告高寅翔、林少勛及林采緹對告訴人林信皇涉犯殺人未遂
    罪部分
  1.被告高寅翔、林少勛、林采緹及陳仁吉事前即知悉彼此之犯
    罪計畫，亦有共同犯罪之合意一節，已如上述。又被告陳仁
    吉自承當天要去找告訴人林信皇談判，且預藏折疊刀。而該
    折疊刀係利刃，隨意揮砍即可輕易傷人，只要1刀砍到對方
    要害或造成開放性傷口而導致流血不止，就足以使人喪命，
    此為有一般智識之人均知悉之事實，今年3月間一男子在新
    北市新店市區隨機砍殺停靠在路邊之摩托車騎士，僅以生魚
    片刀對被害人背部刺入1刀，隨即導致該被害人傷重死亡，
    即為明證。則依被告高寅翔、林少勛、林采緹及陳仁吉之年
    齡、社會經驗，對此自應知悉甚詳。而告訴人林信皇遭被告
    陳仁吉以刀刺傷腹部，致其受有肝撕裂傷、腹部撕裂傷等情
    ，為原審所是認。且告訴人林信皇於案發當日即107年5月13
    日急診後，於翌日接受剖腹肝臟修補手術即腹壁撕裂傷修補
    手術，至同年5月17日仍住院等情，亦有亞東醫院診斷證明
    書可證。又被告高寅翔、林少勛、林采緹及陳仁吉均在案發
    現場之本案住處停留1小時以上，告訴人林信皇則在被告高
    寅翔、林少勛、林采緹及陳仁吉均離開後，才在友人即證人
    陳瑋婷之協助下送醫一節，亦為被告高寅翔、林少勛、林采
    緹及陳仁吉所坦承，並經告訴人林信皇、林信錡及證人陳瑋
    婷證述甚詳。告訴人林信皇於偵查並證稱：被告陳仁吉刺傷
    我到送醫已經隔了6小時，這6小時是因為被告高寅翔不讓我
    走，才導致我差點致命等語，更足證被告高寅翔、林少勛、
    林采緹及陳仁吉明知告訴人林信皇已受傷流血，急需救治，
    仍不讓之就醫。據此，被告陳仁吉持折疊刀刺入告訴人林信
    皇腹部，致其受傷且流血不止時，被告高寅翔、林少勛、林
    采緹及陳仁吉即已預見告訴人可能因此死亡，而在告訴人林
    信皇無力自行就醫的情況下，被告高寅翔、林少勛、林采緹
    及陳仁吉不但未將告訴人林信皇送醫，甚且阻撓告訴人林信
    皇求助。由此足認被告高寅翔、林少勛、林采緹及陳仁吉明
    知告訴人林信皇可能發生死亡之結果，卻容任其發生，則至
    少有殺人之未必故意。
  2.原審雖認被告陳仁吉係與告訴人林信皇商討其女友刑案易科
    罰金負擔之糾紛，一時不滿告訴人林信皇之答覆，而以刀攻
    擊告訴人林信皇，可見被告陳仁吉與告訴人林信皇間無深仇
    大恨，且被告陳仁吉刺告訴人林信皇1刀後，無再接續攻擊
    ，而認被告陳仁吉無致告訴人林信皇於死之故意等語。然一
    樣米養百種人，面對衝突時之情緒及行為控制能力因人而異
    ，只因微小嫌隙而砍殺陌生人致死之事，在現今社會所在多
    有，則被告陳仁吉究竟出於何種原因攻擊告訴人林信皇，僅
    涉及被告陳仁吉之犯罪動機，與其當下是否有殺人之故意顯
    係兩事。且被告陳仁吉既與告訴人林信皇無深仇大恨，又明
    知腹部為人體重要臟器所在之處，卻仍持摺疊刀之利刃刺入
    告訴人林信皇腹部，雖未持續攻擊告訴人林信皇至當場死亡
    為止，但被告陳仁吉已見告訴人林信皇受此刀傷後倒地不起
    ，且血流不止，卻仍未將其送醫，足認被告陳仁吉縱使無殺
    人之直接故意，亦至少有殺人之未必故意。原審未審酌被告
    陳仁吉以刀刺入告訴人林信皇腹部之舉已對其性命造成重大
    危害，嗣後不予救治之行為即等於容任告訴人林信皇死亡之
    結果發生，而遽認此舉僅構成傷害罪嫌，此見解形同縱容人
    民可因細故即持利刃傷人，再辯稱僅有傷害之故意而脫免罪
    責，實不可採。
  3.再告訴人林信皇、林信錡雖均證述僅有被告陳仁吉以刀子刺
    告訴人林信皇1刀，而被告高寅翔、林采緹及林少勛並無對
    告訴人林信皇為攻擊行為。但衡諸常情，若被告高寅翔、林
    采緹及林少勛並未預見被告陳仁吉會以刀刺傷告訴人林信皇
    ，則渠等見到被告陳仁吉以刀刺向告訴人林信皇而流血不止
    後，應會驚慌失措，或逃離現場作鳥獸散，或將告訴人林信
    皇送醫救治。惟被告高寅翔、林采緹及林少勛均坦承有看到
    被告陳仁吉以刀刺告訴人林信皇腹部，有看到告訴人林信皇
    流血，被告林少勛亦坦承因告訴人林信皇受傷沒有力氣，有
    扶告訴人林信皇去上廁所，沒有不讓告訴人林信錡、林信皇
    離開，但希望他們先把事情處理完等語；而告訴人林信皇於
    原審及偵查證稱：被告陳仁吉刺傷伊的腹部後，伊就沒力氣
    ，蹲坐在地上，被告高寅翔、林少勛、林采緹及陳仁吉就開
    始翻伊的東西，櫃子、包包都有翻等語；證人陳瑋婷亦於警
    詢證稱被告高寅翔、林少勛、林采緹及陳仁吉一進來就直接
    分別攻擊告訴人林信錡、林信皇毆打，後來被告高寅翔、林
    少勛、林采緹及陳仁吉也翻找告訴人林信皇、林信錡的包包
    等語。綜上，被告高寅翔、林采緹、林少勛見到被告陳仁吉
    以刀刺傷告訴人林信皇而致告訴人林信皇流血不止後，非但
    未驚慌離去或將林信皇送醫，反而還待在現場翻找告訴人林
    信皇之財物，顯見被告高寅翔、林采緹及林少勛事前即可預
    見被告陳仁吉意圖以刀攻擊告訴人林信皇，就此部分與被告
    陳仁吉實有犯意聯絡。
  4.且原審認定被告高寅翔、林采緹、林少勛就被告陳仁吉攻擊
    告訴人林信皇之行為並無犯意聯絡，無非係以被告高寅翔、
    林采緹及林少勛均供稱不知被告陳仁吉有帶刀，而被告陳仁
    吉亦稱被告高寅翔、林少勛及林采緹不知情等語為據。然被
    告陳仁吉以摺疊刀刺告訴人林信皇腹部1刀，致告訴人林信
    皇受有上開傷害一節，既有卷內證據可佐，被告陳仁吉就此
    已難否認，但被告高寅翔、林少勛及林采緹既未下手實施，
    就此部分飾詞卸責，佯稱事前並不知情等語，顯屬人之常情
    ，實難期待被告等人就此坦然面對。基此，原審僅以被告高
    寅翔、林少勛、林采緹及陳仁吉供述相互佐證，在無其他證
    據可佐之情形下即輕信辯詞，遽認被告高寅翔、林采緹及林
    少勛就此部分與被告陳仁吉並無犯意聯絡，實有判決不備理
    由之失。
  5.綜上，被告高寅翔、林少勛、林采緹及陳仁吉就起訴書所載
    之犯罪事實均為共謀共同正犯，甚為明顯。原審忽略被告高
    寅翔、林少勛、林采緹及陳仁吉係先行會合並互相掩護，才
    進入本案住處，並待被告高寅翔、林少勛、林采緹及陳仁吉
    均進入後才分頭攻擊告訴人林信錡、林信皇，且被告高寅翔
    、林采緹及林少勛見到被告陳仁吉刺傷林信皇後，仍不讓告
    訴人林信皇就醫之事實，而硬生生將被告高寅翔、林少勛、
    林采緹及陳仁吉共同謀議再分頭執行之犯罪計畫，按每人當
    場實施之主要行為而區分為不同之犯罪行為，此區分方式顯
    有違常理。綜上，被告高寅翔、林少勛、林采緹及陳仁吉所
    為，應係本於殺人之未必故意，而觸犯殺人未遂罪，原判決
    認被告陳仁吉僅具有傷害犯意，而被告高寅翔、林采緹及林
    少勛就此無犯意聯絡，顯有誤判。
(三)就被告高寅翔、林少勛、林采緹及陳仁吉對告訴人林信皇涉
    犯剝奪行動自由罪部分
    告訴人林信皇在被告高寅翔、林少勛、林采緹及陳仁吉進入
    後，即遭被告陳仁吉以刀刺傷腹部，致告訴人林信皇受有受
    有肝撕裂傷、腹部撕裂傷，嗣後始就醫接受剖腹肝臟修補手
    術，又告訴人林信皇係在被告高寅翔、林少勛、林采緹及陳
    仁吉均離開後，才由陳瑋婷協助送醫等情，已如上述。由此
    可知告訴人林信皇當下受此重傷之際，若無他人扶助，實無
    可能自行離開。而觀諸告訴人林信皇於警詢證稱：伊因為遭
    被告陳仁吉刺傷腹部，所以過程中被告高寅翔、林少勛、林
    采緹及陳仁吉沒有打伊，伊沒有嘗試報警，因為手機被被告
    等人搶走；又於偵查證稱：伊被刺之後當時已經痛到沒力，
    伊有用要遙控器要幫告訴人林信錡逃跑，但門開太慢，告訴
    人林信錡2次都被抓回來；再於原審證稱：被告高寅翔、林
    少勛、林采緹及陳仁吉斷絕渠等所有對外聯絡，他們一上來
    打一打之後就說伊不能打電話，伊受傷後，當下伊朋友陳瑋
    婷有要求帶伊去看醫生，但被告等不讓伊離開，一直拖延，
    伊有按遙控器，要讓告訴人林信錡逃跑，因為伊無法逃跑了
    ，被告陳仁吉刺伊1刀後，叫伊跟告訴人林信錡坐在一起不
    能動等語；證人陳瑋婷亦於警詢時證稱：伊跟告訴人林信錡
    、林信皇的手機都被告4人控制，沒辦法對外報警及求救等
    語；而被告林采緹亦於警詢自承：我們有控制告訴人林信皇
    、林信錡的行動，不讓他們離開，因為事情還沒有處理完等
    語；由此足證被告高寅翔、林少勛、林采緹及陳仁吉在告訴
    人林信皇受到刀傷之後，即拿走告訴人林信錡、林信皇及在
    場之告訴人友人陳瑋婷之手機，又二度阻止未受重傷之告訴
    人林信錡逃跑，以此等方式斷絕告訴人林信皇對外求援之管
    道，即已達到限制告訴人林信皇行動之目的。原審未考量告
    訴人林信皇此時已受重傷而無法自行離開，僅因被告高寅翔
    、林少勛、林采緹及陳仁吉無再對告訴人林信皇為積極強暴
    之手段，例如毆打、綑綁，或阻止其逃跑等行為，即認對告
    訴人林信皇無限制行動自由之犯行，實係違背經驗之論述，
    殊不可採。
(四)綜上，原判決既有上開違背論理法則及經驗法則之疏失，認
    事用法尚嫌未洽，請將原判決撤銷，更為適當合法之判決云
    云。
二、檢察官上訴無理由
    原審審理後，認被告陳仁吉對告訴人林信錡部分，被訴結夥
    三人以上攜帶兇器加重強盜、非法由自動付款設備取財；被
    告高寅翔、林少勛及林采緹就告訴人林信皇部分，被訴殺人
    未遂；被告高寅翔、林少勛、林采緹及陳仁吉被訴對告訴人
    林信皇剝奪行動自由各節，依檢察官所提上開各項證據，尚
    難認已達於通常一般之人均不致有所懷疑之程度，無從確信
    被告高寅翔、林少勛、林采緹及陳仁吉確有此部分公訴意旨
    犯行，本諸「罪證有疑，利於被告」，應就此等被訴部分為
    被告高寅翔、林少勛、林采緹及陳仁吉無罪之諭知，業已說
    明其證據取捨之依據及認定之理由，並無違誤。檢察官既未
    提出新事證或聲請本院調查證據，就(1)被告陳仁吉對告訴
    人林信錡涉犯結夥三人以上攜帶兇器加重強盜、非法由自動
    付款設備取財部分，徒執前詞主張被告陳仁吉係以共謀共同
    正犯之方式參與犯罪云云；(2)就被告高寅翔、林少勛及林
    采緹對告訴人林信皇涉犯殺人未遂部分，或以與本案無關且
    與本案情節並不相同之他案，主張就此部分至少有殺人之未
    必犯意，且以被告高寅翔、林采緹及林少勛當時未驚慌離去
    或將告訴人林信皇送醫，被告高寅翔、林采緹及林少勛事前
    即可預見被告陳仁吉意圖以刀攻擊告訴人林信皇，就此部分
    與被告陳仁吉實有犯意聯絡，而認為被告高寅翔、林少勛、
    林采緹及陳仁吉為共謀共同正犯云云；(3)就被告高寅翔、
    林少勛、林采緹及陳仁吉對告訴人林信皇涉犯剝奪行動自由
    部分，以告訴人林信皇已受重傷無法自行離開，僅因被告高
    寅翔、林少勛、林采緹及陳仁吉無再對告訴人林信皇為積極
    強暴之手段，例如毆打、綑綁，或阻止逃跑等行為，即認被
    告高寅翔、林少勛、林采緹及陳仁吉對告訴人林信皇無限制
    行動自由之犯行，實係違背經驗云云，均無非就原審認事用
    法之職權行使徒憑己見再為爭執，為無理由，應予駁回。
丁、被告林少勛經合法傳喚，無正當理由不到庭，爰不待其陳述
    ，逕行判決。
據上論斷，應依刑事訴訟法第371條、第368條、第369條第1項前
段、第364條、第299條第1項前段、第300條，刑法第2條第1項、
第28條、第302條第1項、第339條之2第1項、第55條、第47條第1
項、第38條第2項、第38條之1第1項、第3項，修正前刑法第277
條第1項、刑法施行法第1條之1第1項、第2項前段，判決如主文
。
本案經檢察官陳雅詩提起公訴，檢察官李淑珺提起上訴，檢察官
蕭方舟到庭執行職務。
中　　華　　民　　國　　110 　年　　1 　　月　　13　　日
                  刑事第十八庭  審判長法  官  何俏美
                                      法  官  葉乃瑋
                                      法  官  黃紹紘
以上正本證明與原本無異。
被告陳仁吉不得上訴。
檢察官、被告林少勛如不服本判決有罪部分，應於收受送達後20
日內向本院提出上訴書狀，其未敘述上訴之理由者並得於提起上
訴後20日內向本院補提理由書（均須按他造當事人之人數附繕本
）「切勿逕送上級法院」。
被告高寅翔、林少勛、林采緹對於本判決維持第一審無罪判決部
分，不得上訴。
檢察官如不服本判決維持第一審無罪判決部分，應於收受送達後
20日內向本院提出上訴書狀，惟須受刑事妥速審判法第9條限制
。其未敘述上訴之理由者，並得於提起上訴後20日內向本院補提
理由書(均須按他造當事人之人數附繕本)「切勿逕送上級法院」
。
刑事妥速審判法第9條：
除前條情形外，第二審法院維持第一審所為無罪判決，提起上訴
之理由，以下列事項為限：
一、判決所適用之法令牴觸憲法。
二、判決違背司法院解釋。
三、判決違背判例。
刑事訴訟法第 377 條至第 379 條、第 393 條第 1 款之規定，
於前項案件之審理，不適用之。
                                      書記官  朱倩儀
中　　華　　民　　國　　110 　年　　1 　　月　　15　　日
附錄本案論罪科刑法條全文
修正前中華民國刑法第277條
傷害人之身體或健康者，處3年以下有期徒刑、拘役或1千元以下
罰金。
犯前項之罪因而致人於死者，處無期徒刑或7年以上有期徒刑；
致重傷者，處3年以上10年以下有期徒刑。
中華民國刑法第302條
私行拘禁或以其他非法方法，剝奪人之行動自由者，處5年以下
有期徒刑、拘役或9千元以下罰金。
因而致人於死者，處無期徒刑或7年以上有期徒刑；致重傷者，
處3年以上10年以下有期徒刑。
第1項之未遂犯罰之。
中華民國刑法第339條之2
意圖為自己或第三人不法之所有，以不正方法由自動付款設備取
得他人之物者，處3年以下有期徒刑、拘役或30萬元以下罰金。
以前項方法得財產上不法之利益或使第三人得之者，亦同。
前二項之未遂犯罰之。